臺灣高等法院臺中分院刑事判決　　　　 96年度上訴字第716號
上訴人即
被　　告　　丙○○
送達代收人　乙○○
選任辯護人　陳鎮律師
上列上訴人因毒品危害防制條例案件，不服臺灣臺中地方法院95
年度訴字第907號中華民國95年12月18日第一審判決（起訴案號
：臺灣臺中地方法院檢察署94年度偵字第14063號），提起上訴
，本院判決如下：
      主  文
原判決關於被告丙○○販賣第二級毒品及定執行刑部分撤銷。
丙○○販賣第二級毒品，處有期徒刑柒年陸月。扣案之第二級毒
品ＭＤＭＡ（黃色藥錠部分：淨重壹陸伍點貳陸公克；綠色藥錠
部分，淨重壹零壹點玖捌公克；藍綠色藥錠部分：淨重貳點參伍
公克、藍色藥錠部分：淨重零點貳玖公克；粉紅色藥錠部分：淨
重伍拾點伍玖公克；紅色藥錠部分：淨重零點零柒公克）、含甲
基安非他命及ＭＤＭＡ成分之藥錠（淨重零點參參公克）、固態
Ｋ他命（淨重玖拾玖點捌柒公克）、液態Ｋ他命（壹捌肆點壹貳
公克）均沒收銷燬之，扣案之包裝塑膠袋、裝Ｋ他命之盤子陸個
、封口袋伍捲、研磨機壹台、封口機壹台、磅秤壹台、分裝袋壹
包、封口袋陸個均沒收。
      事  實
一、丙○○明知ＭＤＭＡ（學名為亞甲基雙氧甲基安非他命，俗
    稱搖頭丸）及Ｋ他命為列管之第二級、第三級毒品，基於意
    圖販賣而購入之犯意（第三級毒品部分則基於概括犯意），
    於民國（下同）九十四年五月、六五月間之某日，受讓綽號
    「阿哲」之成年男子所有之搖頭丸及Ｋ他命一批 (以塑膠袋
    包裝，其中搖頭丸重約三二四多公克，Ｋ他命確實重量不詳
    )及封口袋五捲、封口機一台、研磨機一台、磅秤一台、封
    口袋五捲、分裝袋一包，用以抵償其積欠丙○○之債務，於
    九十四年七月底某日，承前犯意並同時基於意圖施用Ｋ他命
    之犯意，在台中市○○路大都會ＫＴＶ向綽號「小俊」之成
    年男子以新台幣（下同）四萬多元之代價買入數量不詳之Ｋ
    他命，另基於轉讓第三級毒品之概括犯意 (業經判決確定)
    ，於九十四年六月間至九十四年八月間之某二日，在台中市
    西屯區○○○街五號丙○○住處，無償轉讓第三級毒品Ｋ他
    命予蔡坤良二次，一次量約二、三粒米粒大，又因部分Ｋ他
    命潮濕 (含受讓及購買)及冰過服用比較不會流鼻血，丙○
    ○於同年八月間某日將潮濕之Ｋ他命煮成液狀再置於冰箱內
    ，嗣於九十四年八月二十四日晚上六時四十五分至九時三十
    分，在台中市西屯區○○○街五號住處及丙○○所使用之Ｘ
    ８─九六九八號（蔡坤良所有暫時由丙○○使用）之自用小
    客車內為警搜索查扣上開搖頭丸、Ｋ他命毒品（其中黃色藥
    錠部分：淨重一六六點０六公克，驗餘淨重一六五點二六公
    克；綠色藥錠部分：淨重一０二點七五公克，驗餘淨重一零
    一點九八公克；藍綠色藥錠部分：淨重三點二二公克，驗餘
    淨重二點三五公克；藍色藥錠部分：淨重０點五八公克，驗
    餘淨重０點二九公克；粉紅色藥錠部分：淨重五一點三九公
    克，驗餘淨重五０點五九公克；紅色藥錠部分：淨重０點二
    五公克，驗餘淨重０點０七公克，均含3，4亞甲基雙氧甲基
    安非他命 (ＭＤＭＡ)，俗稱搖頭丸成分，另綠色藥錠部分
    淨重０點六七公克，驗餘淨重０點三三公克，含甲基安非他
    命及ＭＤＭＡ成分；固態Ｋ他命淨重一００點０八公克，驗
    餘淨重九十九點八七公克；液態Ｋ他命淨重一九０點二三公
    克，驗餘淨重一八四點一二公克)及丙○○所有用以保存或
    分裝上開毒品之盤子六個、磅秤一台、分裝袋一包、封口機
    一台、封口袋五捲、研磨機一台及丙○○所有之手機三支（
    含ＳＩＭ卡）、記事本二本、冷卻劑二罐、乾燥劑三包、吸
    食器一組、皮製盤子一個。
二、案經內政部警政署保安警察局第三總隊報請臺灣台中地方法
    院檢察署檢察官偵查起訴。
      理  由
一、訊據被告丙○○坦承於上開時地收受綽號「阿哲」之成年男
    子以上開搖頭丸、Ｋ他命，連同封口袋五捲、封口機一台、
    研磨機一台、磅秤一台、封口袋五捲、分裝袋一包等物品用
    以抵償債務，嗣再以四萬多元向綽號小俊購買上述Ｋ他命，
    惟矢口否認係意圖販賣而受讓、買受上開毒品云云，辯稱：
    上開Ｋ他命、搖頭丸係綽號「阿哲」之人欠伊錢暫時放置於
    伊住處，等到綽號「阿哲」之人有錢再拿回去，伊並無販賣
    之意圖，向綽號小俊者購買之Ｋ他命係供己施用，如伊有販
    賣之意圖，何以綽號阿憲者要購買時反叫他去找小羅，且伊
    將Ｋ他命加水煮壞，更可見伊無販毒經驗云云。惟查：被
    告丙○○曾於九十四年五月間至九十四年八月間將上開綽號
    「阿哲」之成年男子所交付之Ｋ他命、搖頭丸打開，放置於
    伊所有之盤子上，且將Ｋ他命、搖頭丸從住處之地下室搬移
    至Ｘ八─九六九八號自用小客車內，並將其中部分潮濕之Ｋ
    他命煮成液狀置於冰內箱內，業據被告丙○○供承在卷，而
    扣案之盤子均驗出有Ｋ他命殘渣，業據原審法院囑託內政部
    警政署刑事警察局鑑驗，經該局以九十五年九月十八日刑鑑
    字第０九五０一一四七八九號函附鑑定書在卷可憑，顯然被
    告丙○○確曾將Ｋ他命放置於扣案之六個盤子上，倘被告丙
    ○○取得上開毒品時係準備隨時讓綽號「阿哲」之人贖回，
    則何以大費週章將上開毒品之包裝拆開再放置於盤子上，甚
    至將毒品從地下室搬移至車上？況毒品有潮溼不易保存之問
    題，綽號「阿哲」之人積欠被告之債務既高達六、七十萬元
    ，經被告丙○○多次催討未果，業據被告供明在卷，顯然綽
    號「阿哲」之人不可能在短期之內可以還清債務，則毒品留
    置期間如何保存？被告甚且將部分潮濕之Ｋ他命加水煮成液
    狀？又僅供抵押留置之用，何必將毒品放置於較容易遭警方
    盤查之車內？再分裝袋、研磨機、封口袋、封口機、磅秤等
    物，並非有價值之物品，何以一併留置抵押？堪認被告辯稱
    伊與綽號「阿哲」之人談妥只是將毒品等物品留置供作抵押
    ，並非受讓上開物品以抵償債務云云，不足採信；被告丙
    ○○於九十四年八月間曾找人購買冰箱以便泠涷Ｋ他命，有
    內政部警政署保安警察第三總隊0000000000監察
    譯文一份在卷可憑，且被告住處冰箱內查扣到Ｋ他命，有扣
    押筆錄一份卷可憑，扣案之盤子並均殘留Ｋ他命，有上開內
    政部警政署刑事警察局鑑定報告在卷可憑，並經同案被告蔡
    坤良於警訊中陳稱上開譯文內之「toro」係指Ｋ他命等語，
    雖同案被告蔡坤良嗣於原審證稱：伊當時說冰箱內的東西指
    Ｋ他命，是因為警察一直問伊「toro」是否是Ｋ他命，因為
    被告丙○○之前有告訴伊把Ｋ他命煮一煮放冰箱，所以伊猜
    「toro」指的是Ｋ他命云云與上開警訊中所述有異，本院審
    酌上開譯文內容中被告丙○○稱：「結果出來是變濕的」，
    證人蔡坤良稱：「我知道意思」，保持他「那個」等語及證
    人蔡坤良於偵查及原審法院審理中均證稱：被告丙○○之前
    有告訴伊說Ｋ他命要放冰箱，放冰箱鼻子比較不流血等語，
    證人蔡坤良對於上開譯文內所稱之冰箱內所冰之「toro」係
    指Ｋ他命，應知悉，其於警訊中所述具有較可信之特別情況
    且為證明被告犯罪事實存否所必要，自有證據能力，得採酌
    。倘被告丙○○沒有販賣Ｋ他命之意圖，何以購入大量之第
    二、三級毒品，造成保存之困難，然後再大費週章地去買冰
    箱，將Ｋ他命放置於冰箱內保存？以被告丙○○對毒品Ｋ他
    命之保存等所作之各項行為，難認被告丙○○大量購入Ｋ他
    命僅係為了供自己施用。被告丙○○未曾施用搖頭丸，業
    據被告丙○○供明在卷，被告丙○○於九十四年八月二十六
    日經警採尿送驗結果，呈ＭＤＭＡ陰性反應，亦有詮昕科技
    股份有限公司濫用藥物尿液檢驗報告（編號９４０８２７）
    及保安警察第三總隊第一大隊委託鑑驗尿液代號與事實姓名
    對照表各一紙附卷可憑，益徵被告以抵償債務之方式購入Ｍ
    ＤＭＡ等毒品，係意圖販賣而受讓。被告經警扣案之第二
    、三級毒品ＭＤＭＡ及Ｋ他命，數量龐大，且藥錠顏色、純
    度不一，有內政部警政署刑事警察局九十四年十二月二十二
    日刑鑑字第０九四一三九五六０號鑑定書一紙附卷可憑，與
    一般施用毒品者持有單一型式毒品及持有少量毒品之情形不
    同。依通聯譯文所載阿憲有依被告指示與小羅聯絡，然小
    羅告知其沒有東西，阿憲並要被告告訴小羅其之前欠他錢等
    一下一起給他，堪認阿憲之前向小羅購買毒品並未付現，是
    以被告未應允售其毒品，並不難理解，另被告將Ｋ他命加水
    煮，係因部分Ｋ他命潮濕及冰過服用比較不會流鼻血，尚難
    以此即認被告無販賣意圖。綜上所述，本件事證明確，被告
    所辯顯係脫卸之詞不足採信，其販賣第二、三級毒品之犯行
    應堪認定。
二、按被告丙○○行為後，刑法業於九十四年一月七日修正，於
    同年二月二日公布，並於九十五年七月一日施行。按行為後
    法律有變更者，適用行為時之法律，但行為後之法律有利於
    行為人者，適用最有利於行為人之法律，修正後即現行刑法
    第二條第一項定有明文。此條規定乃與刑法第一條罪刑法定
    主義契合，而貫徹法律禁止溯及既往原則，係規範行為後法
    律變更所生新舊法律比較適用之準據法，是刑法第二條本身
    雖經修正，但刑法第二條既屬適用法律之準據法，本身尚無
    比較新舊法之問題，應一律適用裁判時之現行刑法第二條規
    定，以決定適用之刑罰法律，並應就有關主刑之適用及刑之
    加重減輕等事由綜合比較之，合先敘明。
（一）毒品危害防制條例第四條第二項、第三項之罪，法定刑均
      得併科罰金，九十四年二月二日修正公布，九十五年七月
      一日施行之刑法第三十三條第五款修正為：「主刑之種類
      如下：五、罰金：新臺幣一千元以上，以百元計算之」，
      修正前規定：罰金為一元以上相較，以被告行為時關於科
      處罰金刑之法律有利於被告，依刑法第二條第一項規定，
      應適用修正前之規定。
（二）被告行為後，刑法第五十六條連續犯之規定，業於九十四
      年二月二日修正公布刪除，並於九十五年七月一日施行，
      新法修正施行後，被告於本案所為之販賣第三級毒品罪，
      須分論併罰，比較新、舊法規定，修正前之規定對於被告
      丙○○較有利，依刑法第二條第一項規定，應適用修正前
      之規定。
（三）被告行為後，刑法第五十五條前段想像競合犯之規定，僅
      加列但書，為法理之明文化，並無比較之問題。
三、按刑法上所謂販賣行為，不以販入後復行賣出為必要，只要
    以營利為目的，而有販入或賣出二者其一之行為，即足構成
    ，雖未及賣出，仍屬販賣既遂，其後復分次賣出，與先前之
    販入行為，均為販賣犯行而構成連續犯（最高法院二十五年
    非字第一二三號、六十七年台上字第二五○○號判例，八十
    八年度台上字第二八二八號判決意旨）。核被告丙○○所為
    ，係犯毒品危害防制條例第四條第二項之販賣第二級毒品、
    同條第三項之販賣第三級毒品罪。被告丙○○二次買入第三
    級毒品之犯行，所為時間緊接，犯構成要件相同之罪，顯係
    基於概括犯意反覆為之，為連續犯，依修正前刑法第五十六
    條規定論以一罪，並加重其刑。又被告丙○○以意圖販賣營
    利之意思而同時買入第二、三級毒品，係一行為觸犯數罪名
    之想像競合犯，從一重論以販賣第二級毒品罪。原審予以論
    罪科刑固非無見，惟查扣案研磨機及六個盤子上之Ｋ他命業
    經刑事警察局於鑑定時以甲醇洗滌 (見原審卷九十五頁所附
    鑑定書)，其上已無Ｋ他命殘餘，原審於主文諭知研磨機及
    六個盤子上之Ｋ他命沒收銷燬，尚有未洽，被告上訴否認犯
    罪，雖無理由，然原審此部分判決既有如上未當之處，應由
    本院將其撤銷改判，爰審酌被告丙○○素行尚佳，雖大量買
    入第二、三級毒品以營利，惟尚未及販賣得利，所生危害尚
    未擴大，及其犯罪後之態度等一切情狀，量處如主文第二項
    所示之刑，扣案之第二級毒品、第三級毒品依毒品危害防制
    條例第十八條第一項前段規定沒收銷燬，扣案之裝Ｋ他命之
    盤子六個、分裝袋一包、封口袋五捲、研磨機一個、封口機
    一個、磅秤一個、裝毒品之塑膠袋均為被告丙○○所有供販
    賣第二級、第三級毒品所用之物，另扣案之裝有Ｋ他命少許
    之封口袋六個係從原扣案之封口袋五捲中抽出，由員警自行
    將Ｋ他命放置於其內送驗，業據被告丙○○供承在卷，依毒
    品危害防制條例第十九條第一項之規定宣告沒收，其餘扣案
    物品與本件犯行無直接關係，爰不予宣告沒收。
四、據上論斷，應依刑事訴訟法第三百六十九條第一項前段、第
    三百六十四條、第二百九十九條第一項前段、毒品危害防制
    條例第四條第二項、第三項、第十八條第一項前段、第十九
    條第一項、刑法第二條第一項、第十一條前段、第五十六條
    (修正前)、第五十五條，判決如主文。
    本案經檢察官甲○○到庭執行職務。
中　　華　　民　　國　　96　　年　　4 　　月　　26　　日
            刑事第九庭    審判長法　官　陳　筱　珮
                                法　官  余  仕  明
                                法　官  康  應  龍
上列正本證明與原本無異。
如不服本判決應於收受送達後十日內向本院提出上訴書狀，其未
述上訴之理由者並得於提起上訴後十日內向本院補提理由書 (
均須按他造當事人之人數附繕本)。
                                書記官  姚  錫  鈞
中　　華　　民　　國　　96　　年　　4 　　月　　27　　日
